【裁判字號】    99,台上,2713
【裁判日期】    990506
【裁判案由】    違反廢棄物清理法
【裁判全文】
最高法院刑事判決            九十九年度台上字第二七一三號
上  訴  人  甲○○
選任辯護人  陳國樟律師
上列上訴人因違反廢棄物清理法案件，不服台灣高等法院台中分
院中華民國九十七年四月二十四日第二審判決（九十七年度上訴
字第二二０號，起訴案號：台灣台中地方法院檢察署九十五年度
偵字第一三七三六號），提起上訴，本院判決如下：
    主  文
原判決關於甲○○部分撤銷，發回台灣高等法院台中分院。
    理  由
本件原判決撤銷第一審關於上訴人甲○○有罪部分之科刑判決，
改判論處其共同未依廢棄物清理法第四十一條第一項規定領有廢
棄物處理許可文件，從事廢棄物清除貯存罪刑及予以減刑，固非
無見。
惟查：（一）、原判決事實一、二認定郭村貴（已經第一審判處
罪刑確定）知張勝雄急於清理芳全企業有限公司（下簡芳全公司
）堆置列管之三千七百四十桶有害事業廢棄物，且知美日還淨科
技股份有限公司（下稱美日公司）無法參與清理，竟與不知美日
公司無法參與之上訴人協議，將上開廢棄物以處理費每公斤新台
幣（下同）七元之代價，共同向張勝雄承接清除處理，並允給上
訴人每公斤二元之介紹費，而張勝雄在取得張西川同意，並要求
美日公司必須參與處理，且清理過程必須合法後即允諾之，相關
人士遂於民國九十四年九月十三日，至劉憲璋律師事務所，在劉
憲璋律師見證下，由張西川代表芳全公司，由上訴人代表國詠國
際實業有限公司（下稱國詠公司），由郭村貴自任為晟隆環保有
限公司代表；而郭村貴為符合張勝雄要求美日公司必須參與之條
件以順利簽約，竟自行事先以不詳方式偽造美日公司及登記負責
人張日益印章（下稱大小章）各一枚，並與隨郭村貴前來之一真
實姓名年籍不詳成年男子（下稱不詳男子）共同基於行使偽造私
文書之犯意聯絡，由該不詳男子持該偽造之美日公司大小章，冒
充美日公司代表，由國詠公司、晟隆公司及冒充美日公司名義用
印，與芳全公司簽立「事業廢棄物承攬處理合約書」一份，並持
以行使，該契約中有關美日公司不實部分，足生損害於美日公司
及張日益。而郭村貴承攬上開列管廢棄物之清除處理工作後，明
知晟隆公司領有之乙級廢棄物清除許可證，業於九十四年六月七
日經新竹巿政府廢棄，且美日公司根本未參與上開廢棄物之最終
處理，為取信張勝雄以順利領取承攬款項，竟基於違反廢棄物清
理法及承前開行使偽造私文書之不法犯意，透過曾江鑫代為尋找
堆置貯存場地，曾江鑫經由賴進發介紹，知悉在美日公司附近，
由陳釗銘管理之興利紙廠（位在苗栗縣竹南鎮大厝里西山七二號
）有部分廠區可供堆置，明知上開廢棄物應經由合法程序貯存，
竟基於幫助郭村貴違反廢棄物清理法之犯意，協助郭村貴出面與
不知情的陳釗銘連絡租用事宜，陳釗銘於不知渠等租用上開廠區
係為貯存、堆置上開廢棄物之情況下，同意以每月三萬元之租金
出租，雙方即由曾江鑫出面充任承租人及墊付押租金，向陳釗銘
承租廠區，訂立廠房租賃契約書一份。在堆置地點覓妥後，郭村
貴即自九十四年九月十九日起至同年月二十三日止，以晟隆公司
所印製在用以向環保機關申報之「一般事業廢棄物廠外記錄遞送
聯單」（一式三聯，第一聯：事業機構「紅」，第二聯：清除機
構「藍」，第三聯：處理機構「黃」）上之「B 清除機構」欄，
以晟隆公司名義簽署後，開立三聯單，利用不知情之賴進發駕駛
車輛將該批列管廢棄物中之二千零十五桶清除，載運至興利紙廠
堆置貯存，郭村貴並在「一般事業廢棄物廠外記錄遞送聯單」影
本上之「C 處理機構」欄上冒用美日公司名義簽署，再加以影印
後，持之行使，向張勝雄請領清除處理費用約三百餘萬元（檢察
官誤載為二百七十一萬三千六百二十一元），足以生損害於美日
公司、張勝雄及環保機關稽核之正確性（見原判決第三至五頁）
。上開認定，如果無訛，上訴人既不知美日公司無法參與處理上
開廢棄物之清除、貯存，而嗣後該批廢棄物之清除、貯存，上訴
人亦未參與，則其對郭村貴就上開廢棄物之違法清除、貯存，如
何有犯意聯絡及行為分擔，原判決未見說明，遽認上訴人與郭村
貴為共同正犯，尚嫌速斷，有判決理由不備之違法。（二）、原
判決認定上訴人就芳全公司內未列管之其他廢溶劑、漆渣有害事
業廢棄物，有違法清除、貯存行為，然對上訴人是否知悉該些廢
棄物，係屬有害事業廢棄物，而仍故為清除、貯存，並未調查審
認（原判決第十三頁僅說明上訴人知悉上開列管之廢棄物，為有
害事業廢棄物），率論上訴人以非法清除、貯存廢棄物罪，亦有
未合。上訴意旨據此指摘原判決不當，為有理由，應認原判決關
於上訴人部分有撤銷發回之原因。
據上論結，應依刑事訴訟法第三百九十七條、第四百零一條，判
決如主文。
中    華    民    國  九十九  年    五    月    六    日
                      最高法院刑事第二庭
                          審判長法官  莊  登  照
                                法官  陳  世  淙
                                法官  徐  昌  錦
                                法官  許  錦  印
                                法官  呂  丹  玉
本件正本證明與原本無異
                                      書  記  官
中    華    民    國  九十九  年    五    月   十一   日
                                                       s

司法院資訊處製作；財團法人民間司法改革基金會備份。
